臺灣桃園地方法院交通事件裁定　　　　　　　　　八十九年度交聲更字第二號
　　異　議　人
　　即受處分人　甲○○
右列聲明異議人因違反道路交通管理處罰條例案件，對交通部公路局新竹區監理所桃
園監理站違反道路交通管理事件裁決書所為處分（原處分案號八十八年八月二十五日
桃監稽違車字第五二－○○○○二二五四○號），聲明異議，本院交通法庭於八十九
年二月十七日以八十八年度交聲字第一一一號裁定，嗣交通部公路局新竹區監理所桃
園監理站不服提起抗告，經台灣高等法院第一次發回更審（八十九年交抗字第一四四
號），本院裁定如左：
    主  文
原處分撤銷。
甲○○汽車所有人，未領用牌照行駛汽車，處罰鍰新台幣柒仟貳佰元，並禁止其行駛
。
    理  由
一、異議意旨略以：原處分機關以異議人甲○○於民國八十八年七月二十五日凌晨二
    時許，騎駛未領有牌照之重型機車，行經西濱公路東港海釣場前為警查獲，認異
    議人係駕駛拼裝車且未經核准領用牌照行駛，依道路交通管理處罰條例第十二條
    第一項第二款、第二項之規定，裁處異議人罰鍰新台幣七千二百元（即銀元二千
    四百元）及車輛沒入。惟異議人當日騎駛之機車係在日本整車購入後，經拆解並
    以原車零件整批辦理進口，嗣再組合還原之「組裝車」，而非「拼裝車」，原處
    分機關認係拼裝車而據以裁處異議人罰鍰及沒入，認事用法具有違誤，為此爰聲
    明異議等語。
二、經查：（一）異議人甲○○於前開時、地，騎駛未領用牌照之重型機車為警查獲
    乙節，業據其於九十年十月十九日本院調查時承明在卷，且有新竹縣警察局竹縣
    警交字第０二二五四０號舉發違反道路交通管理事件通知單影本一紙在卷足佐。
    堪認異議人確有此部分騎駛未領用牌照汽車之違規情事無疑。（二）異議人所有
    遭查扣未領有牌照之重型機車，其車架號碼及引擎號碼各係ＺＸ９００Ｃ－０２
    ７９４２及ＺＸ９００ＣＥ２１９４３，業經本院於八十九年一月十七日、九十
    年四月二十五日親赴現場勘驗確認無訛，製有勘驗筆錄各一份存卷為憑。又異議
    人甲○○與涂德億、何吉軒、徐詩益四人在日本整車購入後，經拆解並以原車零
    件整批辦理進口，嗣再由何吉軒、涂德億依據組裝說明書進行組裝還原機車四部
    ，組裝完成後並以「成車」為課稅單位據以向稅捐機關申報（申報之車架號碼及
    引擎號碼分別為：ＺＸ９００Ｃ０２７９４２及ＺＸ９００Ｅ０２１９４３、
    ＪＫＡＸＢ○一四ＲＢ五○三六九○及ＺＸＴ一○○Ｅ○五三九四一、ＺＸ
    Ｔ000－000000及ＺＸＴＩ○○Ｅ－九○六三八九、八ＷＭ一○○三
    ○九及ＳＣ三五Ｅ－0000000）核繳汽車貨物稅等各節，已據證人涂德億
    、何吉軒於九十年十月十九日本院調查時陳述甚詳，並有組裝說明書一份、機車
    讓渡書影本一紙、財政部台灣省北區國稅局桃園縣分局於九十年十一月一日北區
    國稅桃縣資第00000000函送之財政部台灣省北區國稅局貨物完稅證明、
    貨物稅自動報繳繳款書、機車領收證、申報書及進口報單（皆影本）在可稽，據
    而足徵異議人前持關於此部分之辯解屬實。雖異議人申報之機車引擎號碼為ＺＸ
    ９００Ｅ０２１９４３與本院勘驗之號碼ＺＸ９００ＣＥ２１９４３，號碼有所
    不符，惟僅少一個Ｃ字，且該處並無任何經改造之痕跡，再參以誤植亦再所多有
    ，異議人上開有關引擎號碼之申報應屬誤植。（三）按所謂「拼裝車」厥指「拼
    湊組裝」之車輛而言，此種車輛未經主管機關核准並領用牌照之前，依道路交通
    管理處罰條例第十二條第一項第二款規定，禁止在道路上行駛，揆其法意，無非
    為保障大眾交通安全，惟究其實質，則係因「拼裝車」在駕駛使用上之安全性堪
    慮，故有予以禁止之必要。查各型量產車於正式出廠上市○○○○○段，其機電
    、引擎、動力傳輸、車身結構等各部系統均經原廠縝密精心之設計，再以系統整
    合之方式，詳為計算、測試、調校各系統於組合整車中之調諧性及合適度，其目
    的除在使各部系統經組裝成車之後，均能發揮原先設計之最佳性能外，更在使各
    部系統之運轉功率及輸力負苛之許容性或耐受度，彼此間緊密配合，相互調諧為
    用，而無倚輕倚重之失衡現像，以確保將來量產上市之「整車」於使用上之安全
    性，職是，若未經此一嚴謹程序所設計、檢測及製造之車輛，其安全性顯然堪慮
    ，固無異論，至若任意改裝非屬原廠設計規範或容許代換之零件，因已更動並破
    壞「整車」既有設計之系統調諧性及合適度，且未經原廠重行調校及測試，各系
    統整合運作是否緊密順暢，亦非無疑，同有危及行車安全之虞。由是，茲禁止「
    拼裝車」在公路上行駛之立法本旨，既係著眼於使用上之不安全性，則基於上開
    說明，即不難尋繹出「拼裝車」之應有意涵，詳言之，基於使用安全性之考量，
    任何非由合格正式車廠所設計、製造出廠之車輛或在原廠車上任意改裝非屬原廠
    設計規範或容許代換之零件，因其整車結構並不曾或更動後未再經原廠之嚴謹檢
    測及調校，使用上具有潛在之危險性，此二種車輛均屬所謂之「拼裝車」，至若
    將原廠車完全拆解後，再以原車或原設計規範容許代換之零件重行組裝成車，並
    未更動或破壞「整車」既有設計之系統調諧性及合適度，則仍屬原廠車而非「拼
    裝車」，抑且，此種依循原廠設計規範，按圖索驥之組裝過程，不涉及高深造車
    工藝或技術理念，亦毋庸輔以精密儀器精算各部系統或系統整合之數據、係數，
    衹須熟於車輛組裝技術之人即可妥善為之，非必以原廠為要。查異議人所有之重
    型機車，既為在日本購買之量產車，係屬由ＫＡＷＡＳＡＫＩ此一世界知名之合
    格正廠所設計、製造出廠之機車，顯非雜牌廠家所自行「拼湊組裝」之機車可堪
    比擬，又即便異議人係以零件名義進口後再組裝成車，惟其係以原廠之整車零件
    重行組裝而成，並未改用非屬原廠設計規範或容許代換之零件，對於「整車」既
    有設計之系統調諧性及合適度未有任何更動或破壞，且非必由原廠組裝不可，核
    其組裝之過程要與一般車輛進廠大修或全車鈑噴時，各部零件均經完全拆解並於
    修竣之後再予重行組裝之情無異，依前述，此際組裝還原之成車自仍屬原廠車，
    是未能率予「拼裝車」視之。至原處分機關援引交通部八十四年十一月八日交路
    （八四）字第０四二六九０號之函示而略謂經海關進口者僅為零組件而非完整車
    ，既無「整車」之進口證明，即屬無來歷憑證之車輛，則該車顯為「拼裝車」無
    疑，且未經監理單位檢驗合格，安全堪慮云云。第查，車輛是否為「拼裝車」，
    此為有關設計、製造或改裝層面之問題，至有無來歷憑證，則屬車輛「流通過程
    」是否適法之問題，二者範疇迥然不同，「拼裝車」固均無來歷憑證，惟欠缺來
    歷憑證者則非必均屬「拼裝車」，原處分機關認無來歷憑證者即為「拼裝車」，
    顯將南轅北轍之概念混為一談，且已逾越「拼裝車」之文義可能範圍，縱令異議
    人取得系爭重型機車之過程有違其他法令或迂迴規避現行禁止機車進口之政策，
    亦應由各主管機關引用相關規定予以正確適法之處置，殊無出諸牽強附會之曲法
    方式，將此種未經更動原廠設計規範而重行組裝還原之原廠車妄以解釋成「拼裝
    車」之餘地。再者，此種車輛於組裝還原之後，確未經監理單位檢驗，然其解決
    之道，自應由監理機關儘速開辦並受理相關檢驗事宜，方為正辦，豈容一方面閉
    鎖大門不受理檢驗，另方面則執己之咎為由，出以顢頇之情，恣意挑剔苛責汽車
    所有人「未依規定」受檢？原處分機關前揭所陳各端，均非的論，要無足取。
四、綜上，異議人所騎駛未領有牌照之重型機車既非屬「拼裝車」，乃原處分機關未
    經詳查細酌，遽以「拼裝車」論之，逕依道路交通管理處罰條例第十二條第一項
    第二款及第二項之規定，裁處異議人罰鍰及沒入該車輛，其認事用法具有違誤。
    異議意旨執此指摘原處分不當，為有理由，自應由本院將原處分撤銷，並審酌異
    議人違規情節之輕重，改依同條例第十二條第一項第一款，量處如主文所示。關
    於「汽車未領用牌照行駛者」，其處罰規定，在本件聲明異議人甲○○行為時即
    修正前道路交通管理處罰條例第十二條第一項第一款規定：「處汽車所有人一千
    二百元以上二千四百元以下罰鍰，並禁止其行駛」，聲明異議人行為後該條例第
    十二條條文，於九十年一月十七日經修正公布，九十年一月十九日生效，關於「
    汽車未領用牌照行駛者」，其處罰規定，修正後道路交通管理處罰條例第十二條
    第一項第一款規定「汽車有左列情形之一者，處汽車所有人新台幣三千六百元以
    上七千二百元以下罰鍰，並禁止其行駛：一、未領用牌照行駛者」，比較新舊法
    ，修正前後處罰內容並無不同，依刑法第二條第一項前段之規定，自應適用裁判
    時即修正後之該條例第十二條第一項第一款之規定，附此敘明。
五、據上論斷，應依道路交通案件處理辦法第二十前段，道路交通管理處罰條例第十
    二條第一項第一款，裁定如主文。
中      華      民      國    九十一    年      二      月    二十八    日
                              臺灣桃園地方法院交通法庭
                                  法  官  林  婷  立
右正本證明與原本無異。
如不服本裁定，應於裁定送達後五日內向本院提出抗告狀。
                                  書記官   黃  子  祝
中        華        民        國   九十一   年   三   月    十二    日
